臺灣嘉義地方法院民事裁定　96年度聲字第85號
聲　請　人　中央信託局股份有限公司嘉義分公司
法定代理人　乙○○
相　對　人　甲○○
　　　　　　丙○○
上列當事人間請求返還擔保金事件，本院裁定如下：
    主  文
聲請人關於為相對人甲○○於本院九十四年度存字第三四二號提
存事件所提存之擔保金新臺幣肆佰參拾參萬肆仟元，准予返還。
聲請人其餘聲請駁回。
聲請程序費用由相對人甲○○負擔。
    理  由
一、按訴訟終結後，供擔保人證明已定二十日以上之期間，催告
    受擔保利益人行使權利而未行使者，或法院依供擔保人之聲
    請，通知受擔保利益人於一定期間內行使權利並向法院為行
    使權利之證明而未證明者，法院應依供擔保人之聲請，以裁
    定命返還其提存物或保證書，民事訴訟法第一百零四條第一
    項第三款定有明文，依同法第一百零六條之規定，於其他依
    法令供訴訟上之擔保者，亦準用之。其中所謂訴訟終結，在
    因假扣押或假處分所供擔保之場合，因該擔保係為保障受擔
    保利益人因該假扣押或假處分所受損害而設，倘執行法院已
    依假扣押或假處分裁定為假扣押或假處分之執行，則在供擔
    保人撤回假扣押或假處分之執行前，受擔保利益人所受損害
    仍可能繼續發生，損害額既尚未確定，自難強令其行使權利
    ，必待供擔保人已撤回假扣押或假處分之執行，始得謂為訴
    訟終結（最高法院八十七年臺抗字第二三四號裁定意旨可資
    參照）。
二、聲請意旨略以：聲請人與相對人間假扣押事件，前依鈞院九
    十四年度裁全字第二八二號民事裁定，提供如主文第一項所
    示擔保金提存後，聲請就相對人之財產為假扣押，亦經鈞院
    以九十四年度執全字第二六八號假扣押執行在案。茲因聲請
    人撤回假扣押執行，且經定二十日以上期間催告相對人行使
    權利，迄今逾期仍未行使，爰依法聲請返還上開擔保金等語
    ，並提出假扣押聲請狀、本院九十四年度裁全字第二八二號
    裁定、提存書、撤回假扣押執行聲請狀、本院九十五年度裁
    全聲字第一００號撤銷假扣押裁定暨確定證明書、本院民事
    執行處通知免予併案假扣押通知函文、催告通知存證信函及
    回執等為證。
三、聲請人上揭對於相對人甲○○之主張，經本院依職權調閱本
    院九十四年度裁全字第二八二號、九十四年度執全字第二六
    八號假扣押保全程序暨執行卷、九十四年度存字第三四二號
    擔保提存案卷等核閱屬實，符合首揭規定。又聲請人定二十
    日以上期間催告相對人甲○○行使權利迄未行使等情，亦有
    聲請人提出之存證信函及回執、本院民事紀錄科查詢表三份
    附卷可證，揆諸上揭規定及說明，聲請人對於相對人甲○○
    部分之聲請為有理由，應予准許。
四、聲請人對相對人丙○○為催告之收件回執經核與上開住址不
    符，惟聲請人並未對相對人丙○○之財產聲請本院實施假扣
    押執行程序，並已撤回對其假扣押執行聲請等情，業經本院
    調閱上開卷宗查核屬實，本得依修正前民事訴訟法第一百零
    四條第三項規定，逕向本院提存所聲請發還提存擔保物，毋
    庸裁定，惟修正前民事訴訟法第一百零四條第三項之規定，
    業經民國九十二年二月七日總統公布刪除，九十二年九月一
    日起施行，其刪除理由係以此情形是否得逕行聲請提存所發
    還擔保金，屬提存範疇，然提存法並未增訂此情形是否得逕
    行聲請提存所發還擔保金，乃為法律所未規定之事項。提存
    所是否得逕行發還提存金，應由提存所自行審酌，是聲請人
    對於相對人丙○○部分之請求，應予駁回。
五、依民事訴訟法第九十五條、第七十九條，裁定如主文。
中　　華　　民　　國　　96　　年　　2 　　月　　26　　日
                  民事第一庭  法　官　陳端宜
上為正本係照原本作成。
如對本裁定抗告須於裁定送達後10日內向本院提出抗告狀。
中　　華　　民　　國　　96　　年　　2 　　月　　26　　日
                              書記官　陳慶時
